【裁判字號】    92,台上,6982
【裁判日期】    921211
【裁判案由】    強盜
【裁判全文】
最高法院刑事判決                              九十二年度台上字第六九八二號
    上  訴  人  甲○○
                        （現在台灣台中看守所羈押中）
右上訴人因強盜案件，不服台灣高等法院台中分院中華民國九十二年九月十六日第二
審更審判決（九十二年度上更(一)字第一九八號，起訴案號：台灣台中地方法院檢察署
九十年度偵字第二一六六二號），提起上訴，本院判決如左：
    主  文
原判決關於準強盜部分撤銷，發回台灣高等法院台中分院。
    理  由
本件原判決認定：上訴人甲○○素行不佳，曾有多次犯罪前科，其中所犯之誣告罪經
法院判處有期徒刑八月確定，甫於民國九十年十月十五日縮短刑期執行完畢。猶不知
悔改，復意圖為自己不法之所有，於九十年十二月一日凌晨四時三十分許，駕駛所竊
得楊耀堂所有之搬運車前往台中縣和平鄉○○村○○路○段河流巷附近林文慶之果園
，再竊取果園內之雪梨二箱，而連同其於前日在同一地點竊得之三箱雪梨，合計五箱
共約一百四十斤，價值約新台幣一萬四千元，並將之放置在前開搬運車上（上訴人所
犯連續竊盜罪部分，業另經原審判刑確定），甫離去時，為林文慶所僱用之工頭江英
妹發覺，江英妹乃與員工方忠詰共乘一輛機車由後追趕，並要上訴人停車，待追至吳
增修之工寮前，上訴人仍無意停車反而加速逃逸，江英妹遂請求吳增修幫忙由後追逐
攔截，嗣上訴人駕車逃至台中縣和平鄉○○村○○路松東巷與民生巷口時，始遭吳增
修、江英妹合力攔住，惟上訴人為脫免逮捕，竟當場以強暴之方式，故意加速衝撞在
搬運車左前方之吳增修，幸經吳增修及時跳開，始未被撞到，上訴人復加速衝撞在搬
運車右前方之江英妹，以致江英妹之右手腕、右臂等處受傷（傷害部分未據告訴）。
迨上訴人再駕車行駛約一百公尺左右時，為由後趕至之方忠詰攔住，此時吳增修迅速
將該搬運車之鑰匙扳至關閉電門狀態，始將上訴人制伏並報警處理等情。因而撤銷第
一審不當之科刑判決，就本部分改判論處上訴人以竊盜，因脫免逮捕，當場施以強暴
（累犯）罪刑，固非無見。
惟查：被告之自白，須非出於強暴、脅迫、利誘、詐欺、疲勞訊問、違法羈押或其他
不正之方法，且與事實相符者，始得採為證據，刑事訴訟法第一百五十六條第一項定
有明文，故如被告之自白，係出於不正之方法，並非自由陳述，即其取得自白之程序
，已非適法，則不問自白內容是否確與事實相符，因其非係適法之證據，即不能採為
判決基礎，故審理事實之法院，遇有被告對於自白提出係由於不正之方法取得之抗辯
時，應先於其他事實而為調查。本件上訴人於原審抗辯稱：伊及證人江英妹、吳增修
、方忠詰等之警訊筆錄，乃係承辦警員邀功心切，且因收受江英妹、吳增修所贈送之
雪梨，相互勾串而作成，故其中記載伊有駕車對江英妹、吳增修衝撞施暴乙節，顯與
事實不符等語（見原審上更(一)卷第五十四頁、第五十五頁），乃原審對此未予調查，
並於理由說明本案承辦警員是否確因邀功心切，又收受江英妹、吳增修所贈送之雪梨
，而與其等相互勾串始作成上開不實之警訊筆錄，即採該等警訊筆錄資為上訴人論罪
之證據（見原判決第三頁第十行至第十七行），自與證據法則相違；再證人依法應具
結而未具結者，其證言不得作為證據，立法院九十二年一月十四日修正通過、同年二
月六日總統令公布之刑事訴訟法第一百五十八條之三亦著有明文，蓋證人依法應使其
具結，以擔保其證言係據實陳述，若違背該項具結之規定，未令證人於供前或供後具
結，該證言因欠缺程序方面之法定條件，即難認為係合法之證據資料。另依同時修正
、公布之刑事訴訟法施行法第七條之二、第七條之三規定，上開條文應自九十二年九
月一日施行，且於該刑事訴訟法施行法條文施行前已繫屬於各級法院之案件，其以後
之訴訟程序，亦應依修正刑事訴訟法終結之。本案原審於九十二年九月二日審判期日
前皆未依法傳喚證人江英妹、方忠詰到庭訊問，並命其等具結，乃原判決竟逕採該等
證人於警訊時之證言為證（見原判決第三頁倒數第四行），其採證難認於法無違。上
訴意旨指摘原判決不當，非全無理由，應認原判決關於本部分仍有撤銷發回更審之原
因。
據上論結，應依刑事訴訟法第三百九十七條、第四百零一條，判決如主文。
中      華      民      國    九十二    年     十二     月     十一     日
                              最高法院刑事第八庭
                                  審判長法官  陳  炳  煌
                                        法官  陳  世  雄
                                        法官  韓  金  秀
                                        法官  吳  信  銘
                                        法官  徐  文  亮
      右正本證明與原本無異
                                              書  記  官
中      華      民      國    九十二    年     十二     月     十八     日
                                                                        Ｑ


司法院資訊處製作；財團法人民間司法改革基金會備份。
